【裁判字號】    98,交聲,4067
【裁判日期】    990309
【裁判案由】    違反道路交通管理處罰條例聲明異議
【裁判全文】
臺灣臺北地方法院交通事件裁定        98年度交聲字第4067號
原處分機關  臺北市交通事件裁決所
聲明異議人
即受處分人  甲○
上列受處分人因違反道路交通管理處罰條例案件，對於臺北市交
通事件裁決所民國98年10月21日所為之處分（原處分案號：北市
裁罰字第裁22－1AD948071 號），聲明異議，本院裁定如下：
    主  文
原處分撤銷。
甲○不罰。
    理  由
二、按法院受理交通事件，準用刑事訴訟法之規定，道路交通管
    理處罰條例第89條前段定有明文，是最高法院76年台上字第
    4986號判例「認定犯罪事實所憑之證據，雖不以直接證據為
    限，間接證據亦包括在內，然而無論直接證據或間接證據，
    其為訴訟上之證明，須於通常一般之人均不致有所懷疑，而
    得確信其為真實之程度者，始得據為有罪之認定，倘其證明
    尚未達到此一程度，而有合理之懷疑存在而無從使事實審法
    院得有罪之確信時，即應由法院為諭知被告無罪之判決。」
    揆諸前開說明，法院於審理行為人違反道路交通管理處罰條
    例案件，當踐行完畢調查證據之程序後，為事實之認定時，
    如就原處分機關所認定之行為人違規之事實仍有合理之訴訟
    上懷疑，而無法確信行為人確有該當於道路交通管理處罰條
    例各該處罰條文之構成要件事實時，此際即應依訴訟上之待
    證事實「倘有懷疑，則從被告之利益作解釋」（in dubiopr
    o reo ）之證據法則，作對受處分人有利之認定。
二、原處分機關係以：受處分人即聲明異議人甲○，於民國98年
    9 月9 日上午9 時47分許，將車號BCV －428 號重型機車停
    放於臺北市○○路○ 段52巷19號前畫有紅色實線路段，為臺
    北市停車管理處認受處分人違反道路交通管理處罰條例第56
    條第1 項第1 款規定，因車主不在現場，而以科學儀器拍照
    後掣單逕行舉發，嗣受處分人於應到案日期前提出申訴，經
    原處分機關函請舉發單位調查結果，仍認受處分人有前開違
    規行為，原處分機關乃依道路交通管理處罰條例第56條第1
    項第1 款規定，裁處罰鍰6 百元。
三、受處分人就系爭機車於前揭舉發時地停放於地面繪有紅色實
    線之禁止臨時停車處所之事實，固均坦承不諱，惟堅詞否認
    有何違反道路交通管理處罰條例之行為，辯稱：違規地點附
    近即有機車停車格，伊為何不停放於合法停車位，而甘冒危
    險自尋煩惱，車輛原停放於違規舉發處之對面，該處並無紅
    、黃線或停車格，係汽、機車皆可停車之處所，然因汽車駕
    駛欲停放汽車，認機車妨礙其停車而擅自遷移機車，以致機
    車改置禁止停車處所，違規地點附近常有汽、機車爭停，而
    移置他人車輛，時有紛爭，此情有里長可證，又伊之房東當
    時目睹伊確非停於違規之處，伊當夜未曾外出，早晨出門始
    發現機車遭移置云云。經查：
  (一)受處分人就於前揭時地經舉發時，車號BCV －428 號重型機
    車係停放於臺北市○○路○ 段52巷19號前畫有紅色實線路段
    乙節，固不為爭執，並有舉發照片在卷可稽，是堪信為真。
    惟因重型機車並非無法經他人挪移其停放位置，則本件關鍵
    即在於，前開機車是否有曾經遭人挪置之可能。
  (二)經本院依職權函查：就臺北市停車管理工程處自98年1 月1
    日起至98年11月25日舉發臺北市○○路○ 段52巷19號周邊劃
    有紅線路段停車事件之相關時間、地點、車號資料後，再就
    此舉發比對以「遭他人移置」為由申訴之案件情形乙節，業
    經臺北市停車管理工程處覆稱資料顯示：98年9 月9 日同地
    點僅經舉本件BCV －428 號、及AXX －358 號機車在劃有紅
    線路段停車，而除本件係以「遭他人移置」為由申訴外，另
    AXX －358 號機車亦係以「遭他人移置」為由申訴等情，此
    有臺北市停車管理工程處98年12月8 日北市停管字第098401
    90400 號函、及99年3 月4 日北市停管字第099312 98600號
    函在卷可稽，是該地段同時間經舉發之機車，竟同時均以同
    一理由為申訴。而再經查調前開AXX －358 號機車之車籍資
    料，為巨豐玻璃有限公司所有，該公司負責人為鄭素貞，均
    難認與受處分人有何關連，此有公司及分公司基本資料查詢
    明細、車號查詢重型機車車籍等附卷可參；是可認於該日同
    時地遭舉發之無關連機車，均同時以「遭他人移置」為由申
    訴，頗具可信度。受處分人辯稱：遭他人移置等語，非無可
    能。
  (三)輔以現場舉發照片以觀：受處分人停放機車處，竟係店家轉
    角等情，倘欲隨意停車豈有停於「轉角處」之理。
四、故揆諸前揭說明，同時多輛機車以同一理由申訴、輔以停放
    位置於「轉角」，受處分人所辯：「遭他人移置」非無可能
    ，本件即應對受處分人作有利之認定，認其所為上開辯解為
    屬可採，原處分機關不察，遽對受處分人為前開裁決，即難
    認為允當，應認受處分人之異議為有理由，自應由本院將原
    處分撤銷，改諭知受處分人不罰，以資適法。
據上論結，應依道路交通案件處理辦法第20條前段，裁定如主文
。
中    華    民    國    99    年    3     月    9     日
                  交通法庭    法  官  郭惠玲
以上正本證明與原本無異。
如不服本裁定應於送達後5 日內向本院提出抗告狀。
                              書記官  江虹儀
中    華    民    國    99    年    3     月    9     日

司法院資訊處製作；財團法人民間司法改革基金會備份。
